最高法院刑事判決　　　　　　　　　　　　　　　　八十七年度台上字第四三六號
　　上　訴　人　乙　○
　　　　　　　　甲○○
右上訴人等因盜匪案件，不服台灣高等法院中華民國八十六年十一月二十八日第二審
判決（八十六年度上訴字第四八七九號，起訴案號：台灣板橋地方法院檢察署八十六
年度偵字第一五○○、四二二六號），提起上訴，本院判決如左：
    主  文
原判決撤銷，發回台灣高等法院。
    理  由
本件原判決認定上訴人乙○曾於民國八十年間因盜匪案件，經台灣高等法院判處有期
徒刑八年，並經本院判決駁回其上訴確定，仍在假釋中。詎竟不知悔改，復與其外甥
即上訴人甲○○共同基於意圖為自己不法所有之犯意聯絡，並均基於概括犯意，分別
於原判決附表壹所列之時地，佯裝尋找某人為由，乘如該附表壹所示被害人開門或房
門未鎖之際，無故侵入他人工地建築物或住宅（此一部分均未據告訴）後，以該附表
壹所示之方法，使被害人無法抗拒而強行洗劫被害人之財物，在遇有被害人持有金融
卡時，並迫被害人說出金融卡密碼，否則即揚言予以殺害，經被害人供出提款卡密碼
後，或由乙○負責在場看管被害人，而由甲○○隨即持提款卡向附近金融機關之「自
動提款機」輸入被害人所設定之密碼，致使該付款銀行陷於錯誤而予付款，或離開盜
所後以上開方法予以提領被害人銀行之存款。間或於行將離去上開盜所之際，為便利
脫逃，而逼令被害人吞服不明之安眠藥劑，使被害人無從反抗或迅速報警。乙○、甲
○○二人在強劫得財物後，即共同朋分贓款花用。嗣於八十六年一月十一日一時三十
分許，為警在臺北市○○○路○段三十五號二樓查獲乙○，並扣得其犯罪所得之贓物
而分屬被害人王世雄、黃永三、洪財正所有之勞力士手錶二只、鑽戒一只、金項鍊一
條，及屬原判決附表壹編號十四所示被害人所有之現金新台幣（下同）三萬三千元，
及其所有供犯罪所用之番刀一把、墨鏡一副後，再於同日四時許，於臺北市○○○路
○段七十三號二樓查獲甲○○，並扣得其犯罪所得贓物而屬被害人張秋山所有之金戒
子一只、屬如原判決附表壹編號十四所示被害人所有之現金四萬四千元，及其所有供
犯罪所用之番刀、水果刀各一把、手套五只、繩索二條等物。其餘因盜匪所得之財物
，則已經乙○、甲○○予以典當、變賣或花用罄盡，或予以丟棄而滅失等情，因而維
持第一審論處上訴人等共同連續意圖為自己不法之所有，以強暴、脅迫致使不能抗拒
而取他人之物罪刑之判決，駁回上訴人等在第二審之上訴，固非無見。
惟查(一)、事實審法院應調查之證據，第一審對於當事人聲請調查者，如未予調查，第
二審自應予審酌，如第二審仍恝置不理，即難謂於證據法則無所違背。上訴人甲○○
否認參與原判決附表壹編號四強劫劉興愛之犯行，其於第一審即辯稱：起訴書所記載
案發時間為八十五年十一月十日，而伊於八十五年十一月八日起至同年月十二日止，
偕妻出國至新加坡旅遊等語，並聲請向內政部警政署入出境管理局函調相關資料（見
第一審卷第五十二頁背面），嗣並提出其護照影本為證（見第一審卷第七十三頁、第
一一五頁至第一二○頁）。卷查劉興愛於警訊中供稱：「犯嫌乙○、甲○○二人於八
十五年十一月十日晚上二十一時許，由甲○○持刀進入位於永和市○○路凱旋門工地
，強行取走我身上現金五千五百元、金戒子、金項鍊等物。」等語（見八十六年度偵
字第一五○○號卷第八十八頁背面），所供案發時間如果無誤，則甲○○上開辯解是
否可信，與其是否參與此部分犯行，即難謂無關連，自有詳加調查之必要，乃第一審
就其聲請調查之證據未予調查，所提出之護照亦置而不論，遽將此部分之犯罪時間更
改為八十五年十一月上旬某日，並註明起訴書誤載為同年月十日，復未說明憑何證據
而為如此之認定。上訴人等上訴於第二審，原審對此亦恝置不理，仍維持第一審關於
此部分事實之認定，難謂於證據法則無所違背。(二)、科刑判決所認定之事實，與所採
之證據，不相適合，即屬證據上理由矛盾，其判決當然為違背法令。原判決謂：扣案
之現金七萬七千元，係原判決附表壹編號十四所示被害人所有之物，已據上訴人等於
第一審審理中供述明確等語，因而將該七萬七千元諭知發還該被害人。然卷查於第一
審調查中乙○供稱：「（當天扣案之贓款）四萬多，但有三萬多是我媽要我繳會錢的
。」「現金三萬三千元是在我身上查到的，有一部分是贓款。」「（扣案贓款）是起
訴書附表十三被害人的。」甲○○供稱：「我被扣的錢當中我四萬多是從我女朋（友
）身上扣的。」「現金四萬四千元是我女朋友要買機車的。」（見第一審卷第二十二
頁、第一一三頁、第一二九頁）各等語。原判決憑此而認定扣案現金七萬七千元係原
判決附表壹編號十四所示各被害人所有之物，因而諭知發還各被害人，尚與卷存資料
未盡相符，難謂無證據上之理由矛盾。(三)、判決所載主文與事實理由矛盾者，其判決
當然為違背法令。原判決事實欄記載八十六年一月十一日一時三十分許，為警查獲乙
○，並扣得其所有供犯罪所用之番刀一把、墨鏡一副，再於同日四時許查獲甲○○，
並扣得其所有供犯罪所用之番刀、水果刀各一把、手套五只、繩索二條等物。而其理
由內則謂扣案之番刀二把、水果刀一把、墨鏡一副、手套五只、繩索二條等物，均係
上訴人等所有供犯罪或預備供犯罪所用之物，依法宣告沒收等語，致事實記載與理由
說明，互不一致，已有可議。且依原判決事實欄及其附表壹所記載之犯罪事實，查無
上訴人等以上開墨鏡一副及手套五只供犯罪之用，原判決遽予宣告沒收，亦難謂為適
法。(四)、原判決附表壹編號一、二、三、七、十一、十四所記載之犯罪被害人均不只
一人，如果無誤，則上訴人等於上開各次犯行，似均係同時同地，以一強盜行為強劫
多數人之財物，而侵害數個不同之法益，原判決未適用刑法第五十五條論以想像競合
犯，難謂無判決不適用法則之可議。上訴人等分別提起上訴，指摘原判決不當，尚非
無理由，應認有撤銷發回之原因。又原判決不另為無罪諭知部分，基於審判不可分原
則，併予發回。
據上論結，應依刑事訴訟法第三百九十七條、第四百零一條，判決如主文。
中      華      民      國    八十七    年      二      月     十二     日
                              最高法院刑事第七庭
                                  審判長法官  丁  錦  清
                                        法官  賴  忠  星
                                        法官  林  茂  雄
                                        法官  王  居  財
                                        法官  曾  有  田
      右正本證明與原本無異
                                              書  記  官
中      華      民      國    八十七    年      二      月     十八     日
